【裁判字號】    91,訴,1748
【裁判日期】    920307
【裁判案由】    偽造文書等
【裁判全文】
臺灣桃園地方法院刑事判決                        九十一年度訴字第一七四八號
    公  訴  人  臺灣桃園地方法院檢察署檢察官
    被      告  甲○○
    被      告  丙○○
右列被告因偽造文書等案件，經檢察官提起公訴（九十一年度偵字第八七四六號、九
十一年度偵字第一九七八三號），本院判決如左：
    主    文
甲○○連續以不正方法由自動付款設備取得他人之物，處有期徒刑肆月，如易科罰金
，以參佰元折算壹日，緩刑參年。
丙○○行使偽造私文書，足以生損害於他人，處有期徒刑肆月，如易科罰金，以參佰
元折算壹日，緩刑參年。偽造「乙○○」名義之富邦商業銀行消費簽帳單持卡人存根
聯貳張、如附表編號一暨附表編號二、三所示消費簽帳單特約商店存根聯上偽造之「
乙○○」署名共參枚，均沒收。
    事    實
一、(一)甲○○與乙○○係姊弟關係，甲○○意圖為自己不法所有之概括犯意，於民國
      九十一年三月初某日，在桃園縣平鎮市貿易里五二六號乙○○之房間抽屜內，
      竊取乙○○所有富邦銀行所核發卡號0000000000000000號信
      用卡，並尋獲預借現金密碼（竊盜部分未據告訴）後，自九十一年四月二十一
      日起至同年五月四日止，連續在下列時間、地點，操作自動櫃員機，插入信用
      卡並輸入預借現金之密碼，以此不正方法由銀行自動付款設備取得款項。
    1.於九十一年四月二十一日十三時四十三分三十七秒，在桃園縣中壢市○○路三
      二六號萬通商業銀行中壢分行，操作銀行自動櫃員機，插入信用卡並輸入預借
      現金密碼，以此不正方法由該自動櫃員機自動付款設備取得新台幣（下同）四
      千元之現金。
    2.於九十一年四月二十二日十三時五十五分三十八秒，在桃園縣中壢市○○路一
      四六號第一商業銀行中壢分行，操作銀行自動櫃員機，插入信用卡並輸入預借
      現金密碼，以此不正方法由該自動櫃員機自動付款設備取得五千元之現金。
    3.於九十一年四月二十七日十六時十分二十八秒，在桃園縣中壢市○○路一四六
      號第一商業銀行中壢分行，操作銀行自動櫃員機，插入信用卡並輸入預借現金
      密碼，以此不正方法由該自動櫃員機自動付款設備取得四千元之現金。
    4.於九十一年四月二十八日十四時五分四十三秒，在桃園縣中壢市○○路一二六
      號玉山商業銀行中壢分行，操作銀行自動櫃員機，插入信用卡並輸入預借現金
      密碼，以此不正方法由該自動櫃員機自動付款設備取得四千元之現金。
    5.於九十一年五月四日十八時二十分十八秒，在桃園縣中壢市○○路一二六號玉
      山商業銀行中壢分行，操作銀行自動櫃員機，插入信用卡並輸入預借現金密碼
      ，以此不正方法由該自動櫃員機自動付款設備取得七千元之現金。
    6.於九十一年五月四日十八時二十一分十七秒，在桃園縣中壢市○○路一二六號
      玉山商業銀行中壢分行，操作銀行自動櫃員機，插入信用卡並輸入預借現金密
      碼，以此不正方法由該自動櫃員機自動付款設備取得一千元之現金。
    甲○○以不正方法由銀行自動櫃員機自動付款設備取得共計二萬五千元。
    (二)丙○○與甲○○、乙○○，於九十一年五月四日晚間，一同前往位於桃園市○○路與中正路口之「世紀舞廳」玩樂，於翌日凌晨三時許，丙○○在世紀舞廳
      之男廁內發現甲○○所遺落之皮夾，竟意圖為自己不法之所有，侵占皮夾中乙○○所有遭竊取之上開富邦銀行信用卡一張，得手後隨即將皮夾丟棄於垃圾筒
      內。復於同日十八許，意圖為自己不法之所有，持上開富邦銀行信用卡前往桃
      園市○○路一八六號美華泰精品百貨公司內（下稱美華泰百貨）之佳姿蓓麗專
      櫃接受護膚療程服務，覺得滿意欲參加完整療程服務，取出其所有中國商業銀
      行及乙○○所有上開富邦銀行信用卡交予專櫃小姐洪鈴雅結帳，洪鈴雅即將上
      開二張信用卡拿至櫃臺刷卡，櫃臺收銀員小姐謝秀芳發現富邦商業銀行之信用
      卡背面持卡人欄係空白，洪鈴雅即將該富邦商業銀行之信用卡交予丙○○簽名
      ，甲○○明知未得乙○○之同意或授權，竟基於行使偽造私文書之犯意，在如
      附表編號一所示上開乙○○所有富邦商業銀行信用卡背面偽造「乙○○」署名
      後，再持以行使將上開二張信用卡交予洪雅鈴持至櫃臺謝秀芳刷卡，謝秀芳將
      簽帳單交予洪鈴雅持予丙○○簽名，丙○○在其所有中國商業銀行信用卡簽署
      其姓名，並接續在如附表編號二、三所示九十一年五月五日十八時四十八分（
      起訴書誤載為四十六分）、十八時五十六分（起訴書誤載為五十七分）兩筆金
      額分別為一萬五千元及五千元二聯式之信用卡簽帳單之私文書上偽造「乙○○
      」署名（同時複寫在第二聯）後，將上開信用卡簽帳單交給店員洪鈴雅，而行
      使該偽造私文書，足以生損害於乙○○、富邦商業銀行及佳姿蓓麗專櫃，嗣經
      收銀員謝秀芳發覺丙○○在簽帳單簽署「丙○○」、「乙○○」不同署名，且
      簽署女性「乙○○」署名，發覺有異詢問洪鈴雅後，報警偵辦，始循線查獲上
      情，警方並在丙○○之機車上扣得偽造乙○○名義富邦商業銀行持卡人存根聯
      簽帳單二紙。
二、案經桃園縣警察局桃園分局報告台灣桃園地方法院檢察署檢察官偵查起訴。
    理    由
一、被告甲○○、丙○○於對於右揭時、地犯罪事實坦誠不諱。又被告甲○○、丙○○所述，經核與被害人乙○○之指述及證人洪鈴雅、謝秀芳之證述相符，此外復
    有富邦銀行九十一年五月三十一日（九十一）富邦信卡第二三四號函、富邦銀行
    九十一年十月九日（九十一）富邦信卡字第四六六號函各一紙、信用卡簽帳單兩
    紙、富邦銀行卡號0000000000000000號信用卡一張在卷及玉山
    商業銀行監視錄影帶一卷、翻拍照片兩張可資佐證。足徵被告甲○○、丙○○自
    白與事實相符，是本件被告甲○○及被告丙○○事證明確，犯行洵堪認定。
二、(一)核被告甲○○就右揭事實(一)部分所為，係犯刑法第三百三十九條之二第一項之
      違法由自動付款設備取得他人之物罪。
    (二)第按信用卡係發卡銀行加入國際性信用卡組織依該組織授權，依一定材質圖樣
      標誌等規格所製造，信用卡表面文字雖未具體載明持卡人與特約商店及發卡銀
      行間之權利義務，然持信用卡即得在各該信用卡組織之特約商店先消費後付款
      ，為全球通行之例，故信用卡顯即屬依特約足以為表示其用意之證明之準私文
      書，信用卡背面持卡人簽名欄由持卡人簽署己名係供特約商店核對持卡人之用
      ，屬信用卡內容之一部。被告丙○○就右揭事實(二)部分侵占遺失物，並在前開
      信用卡背面持卡人簽名欄偽造「乙○○」之署名，復持以行使，核其所為係犯
      刑法第三百三十七條侵占遺失物、第二百十六條、第二百二十條第一項、第二
      百十條之行使偽造準私文書罪。被告在附表編號二、三所示信用卡簽帳單上偽
      造「乙○○」之署名而偽造簽帳消費單之私文書，並交付上開簽帳單予各該特
      約商店據以行使，接受該商店護膚療程服務，而為該店收銀員小姐發現而未遂
      ，足以生損害於乙○○、富邦商業銀行及佳姿蓓麗該特約商店，並致該特約商
      店人員陷於錯誤，而為商店收銀員小姐發現，核其所為係犯刑法第二百十六條
      、第二百十條之行使偽造私文書罪、同法第三百三十九條第三項、第二項之詐
      欺得利未遂罪。又查在信用卡簽帳單上簽名，係表示確係本人刷卡消費而同意
      依信用卡契約委託發卡銀行付款之意，屬刑法所稱私文書，是在信用卡簽帳單
      上所為之簽名並非依習慣或特約足以為表示其用意之證明，附此敘明。被告丙○○於上開時、地在乙○○所有富邦商業銀行信用卡背面，及在信用簽帳單上
      偽造「乙○○」之署名後偽造私文書，並持以行使之行為固有三次，惟此乃係
      為達到冒名刷卡及詐騙佳姿蓓麗專櫃護膚療程服務之同一目的，僅論以一次之
      冒刷詐欺得利行為。被告先後多次偽造乙○○之署名於富邦商業銀行信用卡背
      面持卡人簽名欄及各該信用卡消費簽帳單而偽造各該信用卡之準私文書及簽帳
      單之私文書，係偽造各該私文書、準私文書之部分行為，其偽造私文書、準私
      文書之低度行為復為持以行使之高度行為所吸收，均不另論罪。又公訴人認被
      告丙○○在佳姿蓓麗專櫃消費而不遂，係犯刑法第三百三十九條第三項、第一
      項詐欺取財未遂罪，惟被告係在該專櫃接受護膚療程之服務，自應論以刑法第
      三百三十九條三項、第二項之詐欺得利未遂罪，惟起訴事實相同，爰依法變更
      起訴法條，併予敘明。
    (三)被告甲○○先後多次違法由自動付款設備取得他人之物時間密接，所犯構成犯
      罪要件相同，顯係基於概括之犯意反覆為之，為連續犯，應依刑法第五十六條
      之規定論以一罪。
    (四)被告丙○○所犯上開侵占遺失物、行使偽造私文書及詐欺得利未遂各罪間，有
      方法結果之牽連關係，應依牽連犯之規定從一重之行使偽造私文書罪處斷。被
      告丙○○冒名刷卡係為達詐騙佳姿蓓麗專櫃護膚療程之服務，僅論以一次行使
      偽造私文書及詐欺得利之行為業如前述，是公訴人認被告丙○○上開認均應論
      以連續犯，容有未洽，應予敘明。
    (五)爰審酌被告二人並無任何前科，素行尚稱良好，有臺灣桃園地方法院檢察署刑
      案資料查註紀錄表及臺灣高等法院被告全國前案紀錄表在卷可按，被告甲○○
      所詐得財物之價值非鉅，被告丙○○冒名盜刷信用卡未及接受護膚療程，即遭
      店內收銀小姐發現而尚未詐得不法利益，且於事後已與被害人乙○○和解，清
      償乙○○上開富邦商業銀行信用卡之簽帳金額，有該銀行九十二年一月二十一
      日（九十二）富邦信卡第０二八號函附卷足憑，及其犯後坦承犯行，態度良好
      等一切情狀，各量處如主文所示之刑，並各諭知易科罰金之折算標準。
    (六)末查，被告二人前未曾受有期徒刑以上刑之宣告，有前開刑案資料查註紀錄表
      及被告全國前案紀錄表在卷可考，其經此偵審程序並定刑教訓，當知所警惕而
      無再犯之虞，是本院認所宣告之刑以暫不執行為當，爰併予宣告緩刑三年，以
      啟自新。
三、沒收：
  (一)扣案如附表編號一所示乙○○富邦商業銀行信用卡（卡號：000000000
    000000號）一張，非屬被告所有，不予宣告沒收，惟信用卡背面偽造乙○○署名一枚，應依刑法第二百十九條規定宣告沒收。
  (二)偽造如附表編號二、三所示「乙○○」名義之富邦商業銀行消費簽帳單持卡人存
    根聯二張，為被告因犯罪所得之物且為被告所有留存收執並經扣案（見偵查卷第
    十三頁），業據被告供明在卷，爰分別刑法第三十八條第一項第三款規定宣告沒
    收。又前開偽造消費簽帳單持卡人存根聯既經宣告沒收，其上偽造「乙○○」之
    署押共二枚，自無庸再重複宣告沒收。
  (三)至於附表編號二、三所示簽帳單之商店存根聯，業經被告行使交付各該特約商店
    ，屬於該特約商店所有而非被告所有，不予沒收；惟附表二、三所示之信用卡簽
    帳單特約商店存根聯上之偽造「乙○○」署名各一枚共計二枚，係被告偽造之署
    押，仍應依刑法第二百十九條規定宣告沒收。
據上論斷，應依刑事訴訟法第二百九十九條第一項前段、第三百條，刑法第五十六條
、第三百三十九條之二第一項、第三百三十七條、第二百十條、第二百十六條、第二
百二十條第一項、第三百三十九條第三項、第一項、第五十五條、第四十一條第一項
前段、第七十四條第一款、第二百十九條、第三十八條第一項第三款，罰金罰鍰提高
標準條例第一條前段、第二條，判決如主文。
本案經檢察官陳雅譽到庭執行職務。
中      華      民      國    九十二    年      三      月      七      日
                                臺灣桃園地方法院刑事第六 庭
                                      法  官  黃永定
右正本證明與原本無異。
如不服本判決，應於判決送達後十日內，向本院提出上訴狀。
                                      書記官  邱仲騏
中      華      民      國    九十二    年      三      月      七      日
刑法第三百三十九條之二
意圖為自己或第三人不法之所有，以不正方法由自動付款設備取得他人之物者，處三
年以下有期徒刑、拘役或一萬元以下罰金。
以前項方法得財產上不法之利益或使第三人得之者，亦同。
刑法第三百三十七條
意圖為自己或第三人不法之所有，而侵占遺失物、漂流物或其他離本人所持有之物者
，處五百元以下罰金。
刑法第二百十六條
行使第二百十條至第二百十五條之文書者，依偽造、變造文書或登載不實事項或使登
載不實事項之規定處斷。
刑法第二百十條
偽造、變造私文書，足以生損害於公眾或他人者，處五年以下有期徒刑。
刑法第二百二十條在紙上或物品上之文字、符號、圖畫、照像，依習慣或特約，足以
為表示其用意之證明者，關於本章及本章以外各罪，以文書論。
錄音、錄影或電磁紀錄，藉機器或電腦之處理所顯示之聲音、影像或符號，足以為表
示其用意之證明者，亦同。
稱電磁紀錄，指以電子、磁性或其他無法以人之知覺直接認識之方式所製成之紀錄，
而供電腦處理之用者。
刑法第三百三十九條
意圖為自己或第三人不法之所有，以詐術使人將本人或第三人之物交付者，處五年以
下有期徒刑、拘役或科或併科一千元以下罰金。
以前項方法得財產上不法之利益或使第三人得之者，亦同。
前二項之未遂犯罰之。
附表：乙○○富邦商業銀行信用卡（卡號：000000000000000號）
┌──┬──────────────┬───┬─────────────┐
│名稱│文書名稱                    │數  量│沒收依據                  │
│    │                            │      │                          │
├──┼──────────────┼───┼─────────────┤
│ 一 │信用卡背面偽造「乙○○」署名│一  枚│刑法第二百十九條規定沒收  │
├──┼──────────────┼───┼─────────────┤
│ 二 │乙○○名義二聯式（持卡人存根│一式二│(一)持卡人存根聯，為被告因犯│
│    │聯、商店存根聯）佳姿蓓麗特約│聯二枚│  罪所得之物，且為被告所有│
│    │商店信用卡簽帳單偽造「乙○○│      │  留存收存，應依刑法第三十│
│    │」署名                      │      │  八條第一項第三款規定宣告│
│    │                            │      │  沒收，至其上偽造「乙○○│
│    │                            │      │  」署名，自無庸再重複宣告│
│    │                            │      │  沒收。                  │
│    │                            │      │(二)商店存根聯業經被告行使交│
│    │                            │      │  付特約商店，屬於特約商店│
│    │                            │      │  所有而非被告所有，不予宣│
│    │                            │      │  告沒收，惟其上偽造「陸秋│
│    │                            │      │  玲」署名應依刑法第二百十│
│    │                            │      │  九條規定沒收。          │
├──┼──────────────┼───┼─────────────┤
│ 三 │同上                        │一式二│同上                      │
│    │                            │聯二枚│                          │
└──┴──────────────┴───┴─────────────┘


司法院資訊處製作；財團法人民間司法改革基金會備份。
